【裁判字號】    97,訴,2316
【裁判日期】    980209
【裁判案由】    違反毒品危害防制條例
【裁判全文】
臺灣臺南地方法院刑事判決              97年度訴字第2316號
公  訴  人  臺灣臺南地方法院檢察署檢察官
被      告  乙○○
上列被告因違反毒品危害防制條例案件，經檢察官提起公訴（97
年度毒偵字第2471、2573號），被告於本院行準備程序中就被訴
犯罪事實為有罪之陳述，本院合議庭裁定由受命法官獨任行簡式
審判程序，判決如下：
    主  文
乙○○施用第二級毒品，累犯，處有期徒刑肆月，扣案之甲基安
非他命吸食器（玻璃球）壹組沒收；又施用第二級毒品，累犯，
處有期徒刑伍月，扣案之第二級毒品甲基安非他命伍包（均含包
裝袋，合計毛重點捌陸公克）均沒收銷燬之；又施用第一級毒
品，累犯，處有期徒刑拾月，扣案之第一級毒品海洛因肆包（均
含包裝袋，檢驗後淨重分別為零點零玖柒公克、零點壹零貳公克
、零點零玖柒公克、零點零玖柒公克）均沒收銷燬之。應執行有
期徒刑壹年肆月，扣案之第二級毒品甲基安非他命伍包（均含包
裝袋，合計毛重點捌陸公克）、第一級毒品海洛因肆包（均含
包裝袋，檢驗後淨重分別為零點零玖柒公克、零點壹零貳公克、
零點零玖柒公克、零點零玖柒公克）均沒收銷燬之；扣案之甲基
安非他命吸食器（玻璃球）壹組沒收。
    事實及理由
一、犯罪事實：
  (一)乙○○曾因施用毒品案件，經本院以89年度毒聲字第2919號
    裁定送勒戒處所觀察、勒戒後，認為無繼續施用毒品之傾向
    ，於民國90年 5月18日釋放，並由臺灣臺南地方法院檢察署
    檢察官以90年度毒偵緝字第 208號為不起訴處分。惟乙○○
    再度施用毒品，又經本院以91年度毒聲字第545 號裁定送勒
    戒處所觀察、勒戒，然乙○○並未到案接受觀察、勒戒，以
    致遭臺灣臺南地方法院檢察署發佈通緝，至93年 6月12日始
    入勒戒處所接受觀察、勒戒，至同年7月6日因毒品危害防制
    條例修正而釋放。惟乙○○又因施用毒品案件，經本院以94
    年度訴緝字第34號判處有期徒刑10月確定；又因施用毒品案
    件，經本院以95年度訴字第 368號判決判處有期徒刑1年2月
    ，嗣後經減刑為有期徒刑6月確定，兩案接續執行，至96年7
    月16日執行完畢。
  (二)詎乙○○仍不知悔改，於前開施用毒品案件經追訴處罰後，
    又分別基於施用第一級毒品海洛因、第二級毒品甲基安非他
    命之犯意，先後於：
    1.97年7月29日晚間7時許，在其位於臺南市安平區○○○街
      156 號住處，以燒烤吸食煙霧之方式，施用第二級毒品甲
      基安非他命1次。嗣於同年月31日上午8時許，員警持本院
      核發之搜索票前往其上址住處搜索，因而查獲，並扣得乙
      ○○所有供其施用第二級毒品甲基安非他命所用之甲基安
      非他命吸食器（玻璃球）1 個。員警經其同意對其採尿送
      驗，在其尿液中驗出甲基安非他命陽性反應而查知上情。
    2.又於97年9月7日晚間 8時許，在臺南市安平區○○○街之
      「歐薇汽車旅館」內，以注射方式施用第一級毒品海洛因
      、以燒烤而吸食煙霧之方式施用第二級毒品甲基安非他命
      各1次。嗣於同年月8日下午 3時20分許，在臺南縣永康市
      ○○○路 283巷巷口前，員警見其形跡可疑，上前盤查，
      乙○○乃於盤查員警發覺其上開施用毒品犯行前，主動將
      其身上藏放之第一級毒品海洛因 4包（均含包裝袋，檢驗
      前淨重分別為0.106公克、0.111公克、0.106公克、0.107
      公克，檢驗後淨重分別為 0.097公克、0.102公克、0.097
      公克、0.097公克）、第二級毒品甲基安非他命5包（均含
      包裝袋，合計毛重3.86公克）交予員警扣押，並供承其上
      開施用第一、二級毒品犯行，自首而接受裁判。員警經其
      同意對其採尿送驗，在其尿液中驗出嗎啡、甲基安非他命
      陽性反應。
  (三)案經臺南市警察局第一分局、臺南縣警察局永康分局報請臺
    灣臺南地方法院檢察署檢察官偵查起訴。
二、證據名稱：
  (一)被告乙○○於警詢、偵查及本院審理中所為之自白。
  (二)卷附臺南市警察局第一分局採尿同意書、偵辦涉嫌毒品危害
    防制條例案送驗尿液及年籍對照表、正修科技大學超微量研
    究科技中心97年 8月12日出具之報告編號：00000000號檢驗
    報告各1紙及扣案之甲基安非他命吸食器（玻璃球）1組。
  (三)卷附臺南縣警察局永康分局偵辦毒品危害防制條例案送驗尿
    液編號與真實姓名對照表編號名冊、正修科技大學超微量研
    究科技中心97年 9月26日出具之報告編號：R00-0000-000號
    檢驗報告各 1紙、臺南縣警察局永康分局偵辦毒品危害防制
    條例初步檢驗報告書2紙、照片6幀、高雄市立凱旋醫院97年
    9月19日高市凱醫驗字第8241號濫用藥物成品檢驗鑑定書1份
    、扣案之第一級毒品海洛因 4包（均含包裝袋，檢驗前淨重
    分別為0.106公克、0.111公克、0.106公克、0.107公克，檢
    驗後淨重分別為0.097公克、0.102公克、0.097公克、0.097
    公克）、第二級毒品甲基安非他命 5包（均含包裝袋，合計
    毛重3.86公克）。
三、按人體施用安非他命後，主要代謝物中有未改變型態之安非
    他命，而無甲基安非他命；而人體施用甲基安非他命後，在
    主要代謝物中未改變型態之甲基安非他命佔施用劑量達43％
    ，而安非他命則約為 5％；又安非他命在國內取得不易，施
    用情形較少，尿液檢驗結果係以甲基安非他命陽性者佔大部
    分，此有法務部調查局93年5月4日調科壹字第 09362413980
    號函可資查考。查檢察官起訴意旨，雖認被告於97年 7月29
    日晚間7時許、97年9月7日晚間8時許分別施用第二級毒品安
    非他命各 1次，惟其尿液經警兩度採集送驗結果，均驗出甲
    基安非他命陽性反應，此有前引正修科技大學超微量研究科
    技中心出具之檢驗報告 2紙在卷可參。揆諸前揭說明，應認
    被告所施用者為甲基安非他命，並非安非他命，是公訴人此
    部分犯罪事實，顯屬誤載，應予更正。
四、論罪科刑：按海洛因、甲基安非他命分別為毒品危害防制條
    例第2條第2項第1款、第2款所定之第一、二級毒品，不得非
    法持有、施用。又被告曾因施用毒品案件，有前述犯罪事實
    欄所載經觀察、勒戒暨受刑之宣告之紀錄，有臺灣高等法院
    被告前案紀錄表在卷可稽，其於觀察、勒戒處分執行完畢釋
    放後 5年內既曾因施用毒品經法院判處罪刑確定，揆諸最高
    法院95年5月9日95年度第7次刑事庭會議決議及同院97年9月
    9日97年度第5次刑事庭會議決議意旨，被告本次施用第一級
    毒品海洛因、第二級毒品甲基安非他命犯行仍應依法追訴處
    罰。是核被告所為，係犯毒品危害防制條例第10條第 1項之
    施用第一級毒品罪及同條第 2項之施用第二級毒品罪。被告
    施用第一級毒品海洛因、第二級毒品甲基安非他命時持有海
    洛因、甲基安非他命之低度行為，俱為施用之高度行為所吸
    收，不另論罪。被告先後兩次施用第二級毒品甲基安非他命
    及其施用第一級毒品海洛因犯行，均犯意各別，時間相異，
    應予分論併罰。又被告有如犯罪事實欄所載前案有期徒刑執
    行完畢之紀錄，有臺灣高等法院被告前案紀錄表在卷可按，
    其於前開有期徒刑之執行完畢後 5年內，故意再犯本案有期
    徒刑以上之各罪，均為累犯，應均依刑法第47條第 1項之規
    定加重其刑。又被告於97年9月8日為警查獲當時，係於員警
    知悉其有本案施用毒品犯行前，主動告知員警其有施用第一
    級毒品海洛因、第二級毒品甲基安非他命，並主動提出身上
    藏放之毒品及提供尿液送驗，此業據員警於刑事案件報告書
    中記載明確（見97年度毒偵字第2573號偵查卷第1至2頁），
    據此固堪認被告係對於未發覺之罪自首而受裁判，然被前於
    97年 7月31日因毒品案件為警搜索查獲，竟不知警惕，短時
    間內再度購入大量第一級毒品海洛因、第二級毒品甲基安非
    他命以備施用，難認確有戒除毒品惡習之決心，爰不予減輕
    其刑，併予敘明。
五、爰審酌毒品戕害身心，而被告前因施用毒品經送觀察、勒戒
    處分以及刑之執行後，猶不思戒絕革除惡習，再度施用毒品
    ，顯未因前所受觀察、勒戒、強制戒治處分暨刑之執行而記
    取教訓，惟其施用毒品所生危害，實以自戕身心健康為主，
    對於他人生命、身體、財產等法益，尚無明顯而重大之實害
    ，兼衡其犯罪後坦承犯行等一切情狀，分別量處如主文所示
    之刑，並定其應執行之刑，以示懲儆。
六、扣案之甲基安非他命吸食器（玻璃球）1 組，乃被告所有供
    其施用第二級毒品甲基安非他命所用之物，業據被告自承在
    卷，應依刑法第38條第1項第2款之規定宣告沒收。又扣案之
    白色粉末 4包，業經高雄市立凱旋醫院鑑定確屬第一級毒品
    海洛因無誤（均含包裝袋，檢驗後淨重分別為 0.097公克、
    0.102公克、0.097公克、0.097 公克）；而扣案之白色結晶
    體5包，亦經臺南縣警察局永康分局以聯勤204廠製造之毒品
    檢驗盒試劑初步檢驗確屬安非他命類毒品無誤，此分別有前
    引高雄市立凱旋醫院濫用藥物成品檢驗鑑定書、臺南縣警察
    局永康分局偵辦毒品危害防制條例初步檢驗報告書在卷可稽
    ；且盛裝上開扣案毒品之空包裝袋，無論以何種方式將之與
    內裝之毒品分離，包裝袋內均會有極微量之毒品殘留，此有
    法務部調查局93年3月19日調科壹字第09300113060號函可資
    查考，則毒品包裝袋內所含之毒品既不論以何種方法均無法
    將附著於袋內之毒品析離，均應整體視為查獲之第一級毒品
    海洛因、第二級毒品甲基安非他命，並均依毒品危害防制條
    例第18條第1項前段之規定，宣告沒收銷燬之。
七、據上論斷，應依刑事訴訟法第299條第1項前段、第273條之1
    第1項、第310條之 2、第454條第1項，毒品危害防制條例第
    10條第1項、第2項、第18條第 1項前段，刑法第11條前段、
    第47條第1項、第38條第1項第2款、第51條第5款，判決如主
    文。
八、如不服本判決，應於收受本判決後10日內向本院提出上訴書
    狀，並應敘述具體理由。如未敘述上訴理由者，應於上訴期
    間屆滿後20日內向本院補提理由書狀。
本案經檢察官甲○○到庭執行職務。
中    華    民    國    98    年    2     月    9     日
                  刑事第十四庭  法  官  周紹武
以上正本證明與原本無異。
如不服本判決應於收受本判決後10日內向本院提出上訴書狀，並
應敘述具體理由。其未敘述上訴理由者，應於上訴期間屆滿後20
日內向本院補提理由書狀（均須按他造當事人之人數附繕本）「
切勿逕送上級法院」。
                                書記官  徐晨芳
中    華    民    國    98    年    2     月    10    日
附錄本案論罪科刑法條全文：
毒品危害防制條例第10條
施用第一級毒品者，處 6 月以上 5 年以下有期徒刑。
施用第二級毒品者，處 3 年以下有期徒刑。


司法院資訊處製作；財團法人民間司法改革基金會備份。
